臺灣高等法院臺南分院刑事判決
110年度上訴字第1071號
上  訴  人  臺灣嘉義地方檢察署檢察官
被      告  朱憲勳


上列上訴人因被告傷害案件，不服臺灣嘉義地方法院110年度訴
字第393號中華民國110年8月23日第一審判決（起訴案號：臺灣
嘉義地方檢察署110年度偵字第6199號），提起上訴，本院判決
如下：
    主  文
上訴駁回。
    理  由
一、聲請簡易判決處刑意旨略以：被告朱憲勳於民國110年6月11
    日上午11時57分許，在嘉義市西區興業西路地下道上的迴轉
    道旁工地，與工地保全人員許駿瑞發生誤會爭執，告訴人戴
    瑜綸前來勸導時再起口角，被告竟出手毆打告訴人，致告訴
    人左臉部，眉部多處挫擦傷，因認其涉犯刑法第277條第1項
    之傷害罪嫌等語。
二、按告訴乃論之刑事事件於偵查中或第一審法院辯論終結前，
    調解成立，並於調解書上記載當事人同意撤回意旨，經法院
    核定者，視為於調解成立時撤回告訴或自訴，鄉鎮市調解條
    例第28條第2項定有明文；又告訴乃論之罪，其告訴已經撤
    回者，應為不起訴之處分，刑事訴訟法第252條第5款定有明
    文；如應不起訴而起訴者，其起訴之程序即屬違背規定，法
    院應諭知不受理之判決，刑事訴訟法第303條第1款亦規定甚
    明。是於告訴乃論之罪，告訴為法院實體判決所須之訴訟要
    件，偵查中撤回告訴者，既已欠缺訴訟要件，檢察官自不應
    提起公訴或聲請簡易判決處刑。
三、次按刑事訴訟法第303條第3款規定：「告訴或請求乃論之罪
    ，未經告訴、請求或其告訴、請求『經撤回』或已逾告訴期間
    者」，其中所謂「告訴經撤回」，係指檢察官根據合法之告
    訴而起訴或聲請簡易判決處刑，於訴訟繫屬後，法院審理中
    撤回告訴者而言，並不包括檢察官提出起訴書或聲請簡易判
    決處刑書於法院前業已撤回告訴之情形在內，此觀刑事訴訟
    法第303條第3款之用語與刑事訴訟法第252條第5款之規定：
    「告訴或請求乃論之罪，其告訴或請求『已經撤回』或已逾告
    訴期間者」，採用「已經撤回告訴」之用語有所不同自明。
    是以，告訴乃論之罪於偵查中已經告訴人撤回其告訴者，檢
    察官本即依法應為不起訴處分，檢察官疏未注意而仍起訴或
    聲請簡易判決處刑者，即屬同法第303條第1款「起訴之程序
    違背規定」之情形（臺灣高等法院89年庭長法律問題研討會
    結論參照）。
四、經查：被告前經告訴人提出傷害告訴，由嘉義市政府警察局
    第一分局受理，並於110年6月23日移送檢察官偵辦，有警詢
    筆錄及移送書可查，然被告與告訴人已於110年6月17日經嘉
    義縣中埔鄉調解委員會進行調解而成立調解，而調解內容為
    「一、對造人（即告訴人）受傷願自行醫療。二、對造人拋
    棄其餘民事請求權及不追究對方之本件刑事責任」，嗣並經
    原審法院民事庭法官於同年7月8日准予核定在案，有調解委
    員會調解書審核通知書、調解書在卷可參（見原審卷第31-3
    3頁）。該調解書已載明告訴人不追究被告本件刑事責任之
    撤回告訴意旨，且由法官准予核定，從而，被告涉犯傷害罪
    嫌，應認告訴人已於調解成立時即110年6月17日表示同意就
    已提起刑事告訴部分無欲繼續追究而撤回告訴之意，依照上
    開說明，自應視為於110年6月17日成立調解時發生撤回告訴
    之效力。
五、本件被告與告訴人成立調解後經原審法院民事庭法官核定，
    視為於調解成立之110年6月17日即發生撤回告訴之效力，檢
    察官原應依刑事訴訟法第252條第5款為不起訴處分，然檢察
    官仍對之聲請簡易判決處刑，並於110年7月23日繫屬原審法
    院，則依上開說明，檢察官之聲請程序顯然違背規定。
六、駁回上訴的理由：
　㈠原審以檢察官之聲請簡易判決處刑程序違背規定，乃改依通
    常程序審理，並依同法第303條第1款規定諭知公訴不受理，
    本院經核並無不合，應予維持。
　㈡檢察官提起上訴意旨略以：本件調解書上係記載「不追究對
    方之本件刑事責任」，並無記載「同意撤回告訴」之意旨，
    因此不能認110年6月17日成立調解時發生撤回告訴之效力，
    而告訴人係於110年8月5日始向原審法院具狀撤回告訴，自
    應依刑事訴訟法第303條第3款規定諭知公訴不受理始為適法
    ，原審卻依同條第1款規定諭知公訴不受理，顯有違誤云云
    。惟查，調解書上所記載「刑事部分不予追究」與「同意撤
    回告訴」之文字雖有不同，然告訴人不追究刑事責任，核其
    真意即是要撤回告訴之意，此乃當然之解釋，也是現行實務
    上所採取之法律見解，且若認刑事部分不予追究不等同撤回
    告訴，於調解成立後仍會使當事人陷於不安之狀態，亦即告
    訴人仍可主張並無撤回告訴而請求偵查審判，如此調解成立
    即無何意義或實益可言。因此調解書記載刑事部分不予追究
    ，解釋上就是「同意撤回告訴」之意旨，此不僅未逸脫文義
    解釋，也符合當事人的真意。檢察官上開見解不僅不符當事
    人的真意，也無助於解決當事人的紛爭，尚非可取；從而，
    檢察官上訴執此指摘原判決不當，為無理由，應予駁回，並
    不經言詞辯論為之。
據上論結，應依刑事訴訟法第368條、第372條，判決如主文。
中　　華　　民　　國　　110 　年　　10　　月　　18　　日
                  刑事第七庭    審判長法　官  吳勇輝
                                      法　官  吳錦佳
                                      法　官  黃國永
以上正本證明與原本無異。
如不服本判決應於收受送達後20日內向本院提出上訴書狀，其未
敘述上訴理由者，並得於提起上訴後20日內向本院補提理由書（
均須按他造當事人之人數附繕本）「切勿逕送上級法院」。
　　　　　　　　　　　　　　　　　　　書記官  葉宥鈞
中　　華　　民　　國　　110 　年　　10　　月　　18　　日